臺灣彰化地方法院民事判決　95年度訴字第941號
原　　　告　乙○○
　　　　　　　　　　　號
　　　　　　丁○○
被　　　告　甲○○
　　　　　　順通運事業有限公司
法定代理人　己○○
訴訟代理人　戊○○
　　　　　　丙○○
上列當事人間請求損害賠償事件，本院於民國96年6月4日言詞辯
論終結，判決如下：
    主  文
被告應連帶給付原告乙○○新台幣柒拾萬壹仟佰貳拾玖元、
原告丁○○新台幣肆拾壹萬零肆佰壹拾玖元，及均自民國九十六
年五月十九日起至清償日止，按年息5%計算之利息。
原告其餘之訴駁回。
訴訟費用由被告連帶負擔二分之一，餘由原告負擔。
本判決原告勝訴部分，於原告乙○○以新臺幣貳拾肆萬元、原告
丁○○以新臺幣壹拾參萬元供擔保後得假執行。
原告其餘假執行之聲請駁回。
    事實及理由
壹、原告起訴主張：
  一、被告甲○○為被告順通運事業有限公司 (下稱順公司
      ) 之司機，於民國93年12月15日3時25分駕駛GK-462號營
      業大貨車裝載貨物 (內容物不明)，未將貨物捆牢，特別
      是上層橫放之貨物，未使用繩索或護網以防脫落。復違規
      行駛於內側車道，行經國道1號公路190公里700公尺北向
      處，適時原告乙○○駕駛LF-6521號搭載原告丁○○自用
      小客車在後，兩車相距約30公尺，因前車之貨物 (體積不
      小)突然掉落，而同向之右側中線車道又有車輛通過，雖
      經原告緊急煞車應變，仍撞及掉落物致失控翻覆於路肩，
      貨車於肇事後則加速逃逸，後為路過車輛報警攔截。原告
      乙○○因而受傷致左上第一、第二及右上第一門牙脫出，
      右上第二門牙及右上犬齒斷裂，左手第四掌骨骨折，臉部
      開放性傷口，頭部外傷，肌膜炎。原告丁○○則受有頭部
      外傷，臉部開放性傷口，胸部挫傷，右上正中門牙及側門
      牙外傷性斷裂，並造成右眼周圍蜂窩性組織炎等傷害。
  二、原告乙○○傷後支出醫療費用計新台幣 (下同)370,344元
      ，療養期間請原告乙○○母親看護，原告乙○○母親本來
      從事營造工作，故支出居家看護費80,000元 (每天2,000
      元，共40天)、工資損失10,958元 (93年11月之薪資25,00
      5元減94年1月之薪資14,047元)，原告乙○○因多顆門牙
      、犬齒脫落嚴重影響容貌、語言、咀嚼、消化、味覺等功
      能，精神痛苦及自卑終身難以克服，爰請求非財產上之賠
      償60萬元，合計1,061,302元 (公式：370,344元+80,000
      元+10,958元+600,000=1,061,302元)。
  三、原告丁○○受傷後支出醫療費用57,943元，療養期間請原
      本從事誦經之母親照顧，故請求居家看護費60,000元 (每
      天2,000元，共30天)、住院期間看護費用20,000元、工資
      損失476元 (93年11月薪資34,476元減94年1月薪資34,000
      元)、車體損失費用200,000元，原告丁○○因受頭部外傷
      、右上正中門牙及側門牙外傷性斷裂，並造成右眼周圍蜂
      窩性組織炎等傷害，嚴重影響容貌、語言、咀嚼、消化、
      味覺等功能，精神痛苦及自卑終身難以克服，爰請求非財
      產上之賠償50萬元，合計838,419元 (公式：57,943+60,
      000+20, 000++476+200,000 +500,000=838,419元)。原告
      二人並聲明：(一)被告應連帶給付原告乙○○1,061, 302元
      及自起訴狀繕本送達最後一位被告之翌日起至清償日止按
      年利率5%計算之利息。(二)被告應連帶給付原告丁○○838,
      419元及自起訴狀繕本送達最後一位被告之翌日起至清償
      日止按年利率5%計算之利息。(三)前二項聲明原告均願供擔
      保請求宣告假執行。
  四、原告乙○○為高職畢業，現在在家樂福股份有限公司 (下
      稱家樂福公司)任職，月薪41,900元。原告丁○○為高職
      畢業，之前是在特易購工作，93年12月的薪資是在94 年1
      月5日發薪，薪資是33,367元，後來任職於服裝公司至96
      年4月，月薪大約4至5萬元，目前在朋友之二手家具店工
      作。系爭LF-6521號車子是1994年份，為原告丁○○在93
      年1月以20萬元購買，至車禍發生時才買1年，車子目前已
      報廢置於拖吊場，尚未去監理所報銷。
  五、國術館乃領有合格之營業登記證，且符合現代中醫傷科之
      治療規範，其醫療行為為推拿及復建，對於手掌股折之患
      者，多數人均會求診於國術館，且其醫療行為對患者確實
      具有療效，並非不合理之醫療費用支出。
  六、原告乙○○因該事故，造成牙齒脫落斷裂，需接受植牙治
      療，治療期間無法正常咀嚼，食物均需預先處理為流質食
      物，且原告手掌骨骨折，影響原告上肢活動能力，沐浴時
      不宜沾濕傷口，穿衣、進食等日常動作皆需他人協助。而
      原告丁○○因該事故造成右上正中門牙及側門牙外傷性斷
      裂，無法正常咀嚼，僅能接受流質食物；胸部挫傷亦讓原
      告於活動時胸口疼痛，其痛苦非外人所能理解，日常生活
      皆需外人代勞及攙扶。原告二人於事故時已經成年且有經
      濟能力，住院期間及出院後雖皆由家人照料。依受益者付
      費之原則及現代倫理觀念，給付家人看護費用乃屬當然，
      看護費用一天2,000元為一般行情價格，並未過高。
貳、被告順公司則以：
  一、醫療費用部分：
   (一) 對原告乙○○傷後在彰化秀傳醫院支出之醫療費用7,680
      元、上品杏林牙醫所支出之植牙費用34萬元、掛號費、X
      光費900元、天晟醫院支出之醫療費用13,864元均不爭執
      ；惟就於忠義國術館支出之8,050元，並非領有醫師執照
      之專業醫師所開立之合格醫院或診所，並無法從事醫療行
      為，關於本金額並非合理且非必要之醫療費用。
   (二)對原告丁○○請求之彰化秀傳醫院支出之診療費350元、台
     大醫院住院醫療費用17,593元 (被告誤載為19,593元)部分
     沒有意見。另其請求彰化秀傳醫院支出之掛號、急診、住
     院之費用5,000元、天晟醫院支出之掛號費1,000元，台大
     醫院之住院、掛號、急診、回診費用2,000元、台大醫院住
     院時看護費用20,000元並未提出相關單據證明，應予駁回
     。
  二、看護費部分：原告二人之診斷證明書並未載明原告須要看
      護。而原告之傷勢多為牙齒斷裂，並未影響四肢活動及自
      行處理生活事務之能力。且依強制汽車責任保險給付標準
      第2條第4項規定，看護費用每天以1000元為限，不得逾20
      日。原告並未舉證該費用為合理且必要，亦未提出相關單
      據，故此部分請求為無理由。
  三、工作損失部分：對於原告二人主張工作損失之金額不爭執
      。
  四、慰撫金部分：原告請求之慰撫金過高，應予酌減。
  五、車體損失部分：被告對於原告丁○○所有之LF-6521號車
      子應負賠償責任沒有意見，惟原告丁○○並未提出證據證
      明其受有20萬元損失之證明。且系爭車輛為83年5月出廠
      ，系爭事故於93年12月15日發生，事故當時系爭車輛已有
      十年車齡，已超過固定資產耐用年數表所列汽車5年之耐
      用年數，系爭車輛之殘值應無20萬元。
  六、被告甲○○之前是鹽順公司員工但現已離職，目前原告二
      人之強制險部分尚未理賠。並聲明：原告之訴及假執行之
      聲請均駁回。
參、被告甲○○則以：
    被告甲○○確實於93年12日15日在高速公路載運塑膠廢料時
    ，因繩索未綑牢而致貨物掉落，並致原告二人受傷。當時被
    告甲○○為被告順公司之員工，薪資以趟數計算不一定。
    對於原告提出之證物及請求工作損失部分沒有意見。被告甲○○為國小畢業，目前在做工，月薪25,000元，名下沒有財
    產。被告甲○○當時未開內側車道，而是開中線車道，因大
    貨車不能開內側車道，當時被告甲○○載運之貨物一包大約
    400多公斤，貨物掉落有可能掉在內側車道。被告甲○○是
    在96年5月18日去領取起訴狀繕本。被告甲○○認為原告請
    求之金額過高，希望能降低金額。並聲明：原告之訴駁回。
肆、兩造不爭執之事項：
  一、被告甲○○為被告順公司之司機，於93年12月15日3時
      25分駕駛GK-462號營業大貨車裝載貨物，未將貨物捆牢，
      行經國道1號公路190公里700公尺北向處，適時原告乙○○駕駛LF-6521號搭載原告丁○○自用小客車在後，因前
      車之貨物突然掉落，致原告緊急煞車應變，仍撞及掉落物
      致失控翻覆於路肩，原告乙○○因而受傷致左上第一、第
      二及右上第一門牙脫出，右上第二門牙及右上犬齒斷裂，
      左手第四掌骨骨折，臉部開放性傷口，頭部外傷，肌膜炎
      。原告丁○○則受有頭部外傷，臉部開放性傷口，胸部挫
      傷，右上正中門牙及側門牙外傷性斷裂，並造成右眼周圍
      蜂窩性組織炎。
  二、原告乙○○在彰化秀傳醫院支出之醫療費用為7,680元、
      上品杏林牙醫所支出之植牙費用為34萬元、掛號費、X光
      費為900元、天晟醫院支出之醫療費用為13,864元。
  三、原告丁○○於彰化秀傳醫院有支出診療費350元、於台大
      醫院住院醫療費用支出19,593元。
  四、被告甲○○於車禍發生時為鹽順公司司機。
  五、原告二人因本件車禍所受之工作損失分別為10,958及476
      元。
伍、兩造之爭點：
  一、被告甲○○當時有無違規開在內側車道？
  二、原告二人請求之醫療費用、看護費、交通費、工作損失、
      車體損失、慰撫金有無理由？
陸、得心證之理由：
  一、按因故意或過失不法侵害他人之權利者，負損害賠償責任
      ；不法侵害他人之身體或健康者，對被害人因此喪失或減
      少勞動能力，或增加生活上之需要時，應負損害賠償責任
      ；不法侵害他人之身體、健康、名譽、自由、信用、隱私
      、貞操，或不法侵害其他人格法益而情節重大者，被害人
      雖非財產上之損害，亦得請求賠償相當之金額；受僱人因
      執行職務，不法侵害他人之權利者，由僱用人與行為人連
      帶負損害賠償責任，民法第184條第1項前段、第193條第1
      項、第195條第1項前段、第188條第1項前段分別定有明文
      。本件被告甲○○於於93年12月15日送貨時，因未將貨物
      捆牢，於車輛行駛中致貨物掉落撞擊原告所駕車輛，並致
      原告失控翻覆於路肩，原告二人均受有損害等情，有原告
      提出之道路交通事故現場圖、道路交通事故證明書、照片
      、診斷證明書為證，且為兩造所不爭執，堪認原告此部分
      之主張為真實。又原告主張被告甲○○駕駛大貨車，當時
      違規開在內側車道，被告甲○○則否認其開在內側車道。
      查姑且不論被告甲○○當時有無違規開在內側車道，其所
      違反者僅為行政規定，被告甲○○當時未將貨物綑牢始為
      本件車禍之主因，若被告甲○○當時有將貨物綑牢，縱使
      其違規開在內側車道，並不一定會發生本件車禍，而被告
      當時未將貨物綑牢，縱使其未違規開在內側車道，仍有可
      能導致與其他車輛發生車禍，故本院認有無違規開在內側
      車道，並非發生本件車禍之過失因素。又被告甲○○因過
      失未將貨物綑牢，致車輛進行中貨物掉落，並使原告閃避
      不及而失控撞上，不法侵害原告之身體，被告甲○○就原
      告二人所受之損害，自應負賠償責任。又被告甲○○於系
      爭車禍發生時，既為被告鹽順公司之司機，且正在執行送
      貨業務，不法侵害原告二人之權利，身為僱用人之被告鹽
      順公司自應與行為人即被告甲○○連帶負損害賠償責任。
  二、茲就原告請求之各項損害賠償，分別審核如下：
（一）醫療費用部分：
   1、原告乙○○主張因本件過失傷害受有左上第一、第二及右
      上第一門牙脫出，右上第二門牙及右上犬齒斷裂，左手第
      四掌骨骨折，臉部開放性傷口，頭部外傷，肌膜炎，迄今
      共計支出醫療費370,344元，並提出彰化秀傳醫院、天晟
      醫院、上品杏林牙醫診所、忠義國術館等收據為證，且為
      被告甲○○所不爭執，而被告順公司對原告提出之上開
      收據除辯稱忠義國術館之費用8,050元並非合理且非必要
      之醫療費用外，其餘部分並不爭執。查原告既因本件車禍
      致左手第四掌骨骨折，而目前一般之傷骨科醫療之方式總
      類甚多，目前在台灣最常為一般民眾接受為西醫、中醫及
      傳統之民俗療法，而一般中西醫醫療診所之病人既已上門
      看診，既可為醫師帶來門診收入，除非醫療方法已經窮盡
      ，醫師根本不太可能轉介病人從事傳統之民俗療法，故要
      求醫師開立處方或證明其轉介病人尋找傳統之民俗療法治
      療，無異是緣木求魚之事。又醫療方式之種類何其之多，
      而有疾病應以何種醫療方式治療，對病人而言何種醫療方
      式才是合理、必要及有效，均為非常主觀之事，惟僅要其
      醫療方式為一般普羅大眾所能接受且費用並非昂貴之離譜
      ，吾人即應予承認。查原告既因本件車禍致左手第四掌骨
      骨折，且其提出之忠義國術館收據上亦係載明治療原告之
      左手掌骨骨折之用，參以國術館在台灣之民間普遍存在，
      而其治療一次費用僅350元，亦非昂貴之離譜，故被告
      順公司辯稱原告乙○○支出之忠義國術館之費用8,050元
      並非合理且非必要之醫療費用云云，尚屬無據。故原告乙○○請求被告連帶賠償醫療費用370,344元，本院認為有
      理由，應予准許。
   2、原告丁○○主張其因本件車禍受有頭部外傷，臉部開放性
      傷口，胸部挫傷，右上正中門牙及側門牙外傷性斷裂，並
      造成右眼周圍蜂窩性組織炎等傷害，因而支出醫療費用57
      ,943 元，並提出秀傳醫院、台大醫院、蔡牙科診所收據
      影本各一件，然依原告丁○○提出之醫療費用收據僅能證
      明其有49,943元之支出，超過此數額之部分，原告丁○○
      並未提出醫療費用收據證明，故原告丁○○請求醫療費用
      於49,943之範圍內為有理由，應予准許，逾此部分之請求
      即屬無據。
  (二)看護費部分：
      原告主張因本件車禍受傷住院期間及出院後仍無法正常生
      活，均由家人看護照料，參照一般醫院看護費用，每日以
      2,000元計算，原告乙○○其前後時間為40天，總計請求
      80,000元之看護費用，原告丁○○前後居家看護之時間為
      30天，總計請求60,000元之看護費用及住院期間之看護費
      用20,000元。被告順公司則抗辯原告並未舉證該費用為
      合理且必要，亦未提出相關單據，而被告甲○○亦抗辯原
      告請求之金額過高。經查，本件原告乙○○車禍後之傷勢
      為左上第一、第二及右上第一門牙脫出，右上第二門牙及
      右上犬齒斷裂，左手第四掌骨骨折，臉部開放性傷口，頭
      部外傷，肌膜炎，故原告乙○○之傷勢大部分集中在頭臉
      區及左手，其自行處理生活事務之能力並非完全遭剝奪，
      且依卷附秀傳醫院95年12月26日回函表示原告乙○○之傷
      勢可不請看護，足見原告之傷勢尚無請看護之必要，故原
      告乙○○請求被告連帶賠償看護費80,000元，尚屬無據。
      又原告丁○○車禍後之傷勢為頭部外傷，臉部開放性傷口
      ，胸部挫傷，右上正中門牙及側門牙外傷性斷裂，並造成
      右眼周圍蜂窩性組織炎，其傷勢應無原告乙○○嚴重，又
      依卷附秀傳醫院95年12月26日回函表示依原告丁○○之傷
      勢再加其血中酒精濃度高達291mg/dl，可考慮請看護協助
      觀察病情及意識狀態約2天，由於原告丁○○之病情不如
      原告乙○○嚴重，且原告丁○○係因自行喝酒導致血中酒
      精濃度高達291mg/dl，並非因受傷導致意識不清或昏迷，
      又依台大醫院96年2月15日之回函表示，原告丁○○住院
      時係治療額頭膿傷、蜂窩性組織炎，並無一定須請看護之
      必要，故本院認依原告丁○○之傷勢尚無請求看護費之必
      要，從而原告丁○○請求被告連帶賠償看護費總計80,
      000元，本院認亦無理由，礙難准許。
  (三)工作損失部分：
      原告乙○○主張其於家樂福公司任職，其因本件車禍，致
      工資損失10,958元等情，業據原告乙○○提出存摺影本、
      薪資單、請假紀錄等影本為證，且為被告所不爭執，故原
      告乙○○請求被告連帶賠償工資損失10,958元，為有理由
      ，應予准許。又原告丁○○主張其原本於特易購公司工作
      ，其因本件車禍所受之工資損失476元，亦據原告丁○○
      提出存摺影本及勞工保險投保資料表為證，且為被告所不
      爭執，故原告丁○○請求被告連帶賠償工資損失476元，
      為有理由，亦應准許。
  (四)慰撫金部分：
      查本件原告二人請求被告賠償精神慰撫金分別為60萬及50
      萬元，被告則抗辯原告請求金額過高。查原告乙○○因本
      件車禍受有左上第一、第二及右上第一門牙脫出，右上第
      二門牙及右上犬齒斷裂，左手第四掌骨骨折，臉部開放性
      傷口，頭部外傷，肌膜炎之傷害，原告丁○○車禍後之傷
      勢為頭部外傷，臉部開放性傷口，胸部挫傷，右上正中門
      牙及側門牙外傷性斷裂，並造成右眼周圍蜂窩性組織炎，
      原告二人因上開傷勢影響容貌、語言、咀嚼、消化、味覺
      等功能，並造成生活上之不便，精神上之損害自不待言。
      又原告乙○○為高職畢業，現在在家樂福公司任職，月薪
      41,900元。而原告丁○○為高職畢業，之前在特易購工作
      ，後來任職於服裝公司至96年4月，月薪大約4至5萬元，
      目前在朋友之二手家具店工作，有原告乙○○提出之薪資
      單、在職證明書及原告丁○○提出之存摺影本為證。而被
      告甲○○為畢業，國小畢業，目前幫人做工，月薪25,000
      元。又原告乙○○94年度之所得總額為353,270元，94年
      度名下有一棟房屋及二筆土地 (與他人共有)，財產總值
      為882，200元；原告丁○○94年度之所得總額為477, 177
      元，94年度名下有一棟房屋及一筆土地 (均與他人共有)
      及一部汽車，財產總值為1,387,034元；被告甲○○94年
      度之所得總額為500,000元，94年度名下有一棟房屋及二
      筆土地，財產總值為1,068,500元; 被告鹽順公司94年度
      名下有36輛汽車，有卷附稅務電子閘門財產所得調件明細
      表為證，而兩造對彼此之學歷、職業、身分地位及經濟能
      力亦不爭執。本院審酌兩造之學歷、社會地位、經濟能力
      、被告甲○○之過失程度、原告二人所受之傷勢，認原告
      二人請求被告連帶賠償精神慰撫金60萬及50萬元，尚屬過
      高，應分別核減為35萬元及25萬元，原告二人逾此部分之
      請求為無理由，無從允許。
  (五)車體損失部分：
      原告丁○○主張系爭LF-6521號車子是1994年份，為原告
      丁○○在93年1月以20萬元購買，至車禍發生時才買1年，
      因本件車禍車子已經報銷，故請求被告連帶賠償20萬元等
      語，並提出買賣契約書及行照影本為證，被告對原告丁○○提出之買賣合約書及行照影本並不爭執，惟被告鹽順公
      司抗辯系爭汽車已超過固定資產耐用年數表所列汽車5年
      之耐用年數，系爭車輛之殘值應無20萬元等語。查系爭車
      輛經本院委託彰化縣汽車商業同業公會鑑定結果，系爭車
      輛之於車禍發生前即93年12月間之巿值約為11萬元，而系
      爭車輛目前既經本件車禍而報廢，故原告丁○○請求被告
      連帶賠償原告丁○○11萬元之車體損失，為有理由，應予
      准許，逾此部分之請求，則屬無據。
  三、綜上所述，原告2人依侵權行為之法則，請求被告連帶賠
      償原告乙○○731,329元 (370,344+10,958元+350,000=73
      1,329)、原告丁○○410,419元 (49,943+476+250,000+11
      0,000=410,419)及均自起訴狀繕本送達最後一位被告之翌
      日即96年5月19日起至清償日止，按年息百分之5計算之利
      息，為有理由，應予准許。原告2人逾上開部分之請求，
      為無理由，應予駁回。原告2人陳明願供擔保，聲請宣告
      假執行，經核彼等勝訴部份，合於法律規定，爰酌定相當
      之擔保金額宣告之；其餘假執行之聲請，因該部份訴之駁
      回而失所依據，應予駁回。
柒、訴訟費用負擔之依據：民事訴訟法第79條、第85條第2項。
中　　華　　民　　國　　96　　年　　6　　月　　18　　日
                  民事第二庭法　官　詹秀錦
以上正本係照原本作成。
如對判決上訴，應於判決送達後20日內向本院提出上訴狀（須附
繕本）。
中　　華　　民　　國　　96　　年　　6 　　月　　20　　日
                      　　　    書記官　陳秀香
